【裁判字號】    90,訴,2595
【裁判日期】    920725
【裁判案由】    侵權行為損害賠償
【裁判全文】
臺灣臺北地方法院民事判決  九十年度訴字第二五九五號
    原      告  甲○○○
    訴訟代理人  呂泉壽
    被      告  乙○○
    訴訟代理人  周幸樺律師
右當事人間侵權行為損害賠償事件，原告提起附帶民事訴訟，經本院簡易庭以九十年
度北交簡附民字第七號裁定移送前來，本院判決如左：
    主  文
被告應給付原告新台幣陸拾壹萬零捌佰陸拾捌元，及自民國九十年六月二十七日起至
清償日止，按年息百分之五計算之利息。
原告其餘之訴駁回。
訴訟費用由被告負擔五分之三，餘由原告負擔。
本判決第一項於原告以新台幣貳拾萬元供擔保後，得假執行；但被告如於假執行實施
前，以新台幣陸拾壹萬零捌佰陸拾捌元供擔保後，得免為假執行。
原告其餘假執行之聲請駁回。
    事  實
甲、原告方面：
一、聲明：
(一)被告應給付原告新台幣（下同）九十八萬三千六百零八元，及自起訴狀繕本送達
    之翌日起至清償日止，按年息百分之五計算之利息。
(二)原告願供擔保，請准宣告假執行。
二、陳述：
(一)緣被告於民國（下同）八十九年三月二十二日下午三時三十分許，駕駛車牌號碼
    Ｔ二—三七三七號自用小客車，沿台北市○○路○段西向東方向行駛，途經該路
    段與同路一二二巷之交岔路口（以下簡稱系爭交岔路口）處時，本應注意車前狀
    況及兩車併行之間隔，並隨時採取必要之安全措施，以及轉彎車輛應讓直行車輛
    先行之規定，而依當時情形，並無不能注意情事，竟疏於注意保持行車之間隔距
    離並讓直行車先行，於系爭交岔路口右轉時，不慎擦撞沿同路同向右側而由訴外
    人呂泉壽所駕駛並後載原告之車號ＧＦＯ—五一三號之重型機車，致原告倒地受
    有右側下肢鈍傷、左膝挫傷及右股骨頸骨折、左腳裂傷併左踝扭傷等傷害，業據
    原告提出告訴，並經台彎台北地方法院以九十年交簡上字第四十八號判處罪刑確
    定在案。
(二)按因故意或過失，不法侵害他人之權利者，負損害賠償責任；不法侵害他人之身
    體或健康者，對於被害人因此喪失或減少勞動能力或增加生活上之需要時，應負
    損害賠償責任；不法侵害他人之身體、健康、名譽、自由、信用、隱私、貞操，
    或不法侵害其他人格法益而情節重大者，被害人雖非財產上之損害，亦得請求賠
    償相當之金額，分別為民法第一百八十四條第一項前段、第一百九十三條第一項
    及第一百九十五條第一項前段所明定。故原告依前揭規定請求賠償所受之損害九
    十八萬三千六百零八元。
(三)損害賠償項目及金額：
１、醫療費用及計程車車資部分：原告因本件事故受有身體傷害，先後至財團法人國
    泰綜合醫院（以下簡稱國泰醫院）、台北榮民總醫院（以下簡稱榮總）、三軍總
    醫院（以下簡稱三總）及天主教耕莘醫院永和分院（以下簡稱耕莘醫院）就診，
    原告因住院、回診及復健，並搭乘計程車前往醫院就診，實屬必要之支出，合計
    相關費用共二萬七千九百零八元。
２、生活上增加之其他費用部分：
(１)看護費用：參照國泰醫院九十年九月二十八日九０管歷字第九五六號函說明二可
    知，原告住院期間因接受半人工髖關節置換術，行動不便而確有僱請看
    必要。又原告住院期間自八十九年三月二十三日起至八十九年四月七日止計十五
    日，僱請訴外人潘彩治看
    月臥病在床，大小便需要別人幫忙處理，乃僱請訴外人陳麗春於每天早上十點至
    下午三點到家照顧看護，自八十九年四月七日起至九十年六月止計十四個月，每
    月支出一萬五千元，合計共支出二十一萬元之看護費用予訴外人陳麗春。
(２)救護車車資：原告八十九年四月七日出院搭乘救護車返家，支出一千元。由國泰
    醫院前揭函可知，原告於八十九年三月二十二日因右側股骨頸骨折入院接受半人
    工髖關節置換術，出院時須用擔架由救護車載送返家以避免手術後併發症狀，故
    此為必要支出。
(３)活助、輪椅及柺杖費用：原告出院後，因腳部受傷無法行走，須藉由活助、輪椅
    及柺杖以利行動，支出輪椅費用四千五百元、柺杖費用一千元及活助費用一千二
    百元。
３、不能工作之損失：原告主張於本件事故發生前之八十七年五月一日起至八十九年
    三月二十二日止，為訴外人潘陳英擔任保母工作，每月薪資為一萬七千元，因事
    故發生無法繼續工作，因而受有每月一萬七千元之損害，為此請求自八十九年三
    月二十二日至九十一年三月底止，合計四十萬八千元之工作損失。
４、非財產上損害三十萬元：原告因本件事故受傷導致日常生活均須他人輔助，無法
    自理，亦無法自由行走活動。面對龐大醫療費用及房屋貸款壓力，不但無法工作
    又為全家人之累贅，且被告於事故發生後，至今毫無悔意，甚至稱其未肇事，造
    成原告憂鬱、悲觀，精神上痛苦甚鉅，故主張斟酌兩造經濟地位及所受痛苦等情
    ，被告應賠償原告非財產上損害三十萬元。
三、對被告抗辯之陳述：
(一)原告於偵訊中已承認兩車發生擦撞而致原告跌倒受傷之事實，此詳八十九年四月
    十日之偵訊筆錄內容：「當天本人駕駛．．．至仁愛路四段一二二號巷口．．．
    結果呂泉壽騎乘之ＧＦＯ－五一三號重機車前輪撞上我駕駛之小客車右前輪葉子
    板後倒地，肇事後當場見機車後座原告左腳腳踝受傷流血」等語可知。
(二)被告於肇事後加速逃逸，經呂泉壽追趕及路人幫忙始追回，因被告自知理虧乃保
    證負責，除將原告送至國泰醫院急救外，並陪同辦妥住院手續後留下姓名及行動
    電話，惟行動電話號碼經撥打無人回應，顯見被告自知其過失肇事，且有意逃避
    責任。
(三)醫療費用部分：證明書費之支出，乃因被告要求原告提出醫療費用收據，自應由
    被告負擔。且被告先前一再主張該部分之單據為已支付原告醫療費用之一部份，
    故被告已承認該費用為必要費用。
(四)生活上增加之其他費用：
１、醫藥費用部分：關於國泰醫院八十九年十一月三日醫療費用三百五十元及二十元
    ，提出原證十三計程車收據影本二紙為證；三總八十九年十一月二十三日斷層掃
    瞄之醫療費用，提出原證九之三總八十九年十一月二十三日電腦斷層掃瞄申請單
    影本一紙為證，且該申請書係由門診醫師王世杰依據原告當時之診斷情形所開立
    ，實有進行斷層掃描之必要性。
２、交通費部分：原告於八十九年三月二十二日因右側股骨頸骨折入院接受半人工髖
    關節置換術，出院時用擔架由救護車載送返家以避免手術後併發症，該救護車車
    資之支出實有必要；原告雖然每次搭乘計程車時均索取收據，但因部分計程車司
    機未備置緣故，故非每次搭乘均能取得，爰依據低於平均車資金額之標準作計算
    支出之計程車費用。
３、輪椅、活助及柺杖費用部分：活助是四腳的支撐架，因原告行動不便有必要購買
    輔助行動，與有無醫囑無關。
４、工作損失部分：原告係在自家擔任保母工作，因未於其他公司上班，故警訊時回
    答「家管」，兩者並無矛盾。
四、證據：提出醫療費用收據影本四十一份、計程車車資收據影本五十份、高麗人蔘
    收據影本一份、中藥收據正本四十八份、偵訊筆錄影本二份、切結書影本三份、
    骨折敷藥收據影本一份、輪椅收據影本一份、統一發票影本二份、三總電腦斷層
    掃瞄申請單影本一張、診斷證明書正本一份、影本五份、台北市車輛行車事故鑑
    定委員會八十九年八月十四日北鑑審字第八九六０一八五一００號函影本一件、
    台北市車輛行車事故鑑定委員會鑑定意見書影本一件、台北市政府交通局八十九
    年十一月十六日北市交三字第八九二三八六九三００號函影本一件、台北市車輛
    行車事故鑑定案件覆議意見書影本一份、看護費收據影本一份、照片二張為證；
    並聲請傳訊證人潘陳英、陳麗春及潘彩治。
乙、被告方面：
一、聲明：
(一)原告之訴及假執行之聲請均均駁回。
(二)如受不利判決，被告願供擔保請准宣告免為假執行。
二、陳述：
(一)被告就本件事故之發生無過失，不應負損害賠償責任：
１、被告原打右轉方向燈準備右轉但尚未右轉入系爭交岔路口，因被告從右後照鏡中
    看見右後方呂泉壽駕駛時速二十五公里之機車駛近，乃將車速減至約每小時二十
    公里，等待呂泉壽之機車先行通過後，再行右轉入巷。是以被告車與呂泉壽車根
    本未發生擦撞、也無疏未注意保持行車間隔距離及未讓直行車先行之情事，該機
    車傾倒並導致原告跌落於車道右側之人行道受傷，非因被告之過失行為造成。被
    告因目睹原告摔倒，出於善念，將原告送至國泰醫院治療。由於呂泉壽向被告索
    取聯絡資料，乃應其所請留下姓名及電話，與原告所稱肇事無關。
２、本案刑事過失傷害部分，因檢察官未送達聲請簡易判決處刑書予被告，且一審簡
    易庭未予被告答辯機會，直接引用檢察官聲請簡易判決處刑書所載之犯罪事實及
    證據，逕行認定被告犯過失傷害罪。經被告上訴後二審刑事判決仍認定被告犯過
    失傷害罪確定。惟呂泉壽當日騎乘之機車為黑色，而被告之自用小客車右前葉子
    板上顯示之細痕為棕色，二者顏色不相符，故被告之自用小客車右前輪葉子板該
    處細痕，非本次事故兩車擦撞所遺留下來之擦痕，自不得以被告自用小客車右前
    輪葉子板之細痕為依據，認定有兩車發生擦撞之事實。另關於本件車禍肇事之責
    任請鈞院自行審酌，不受刑庭意見之拘束。
(二)呂泉壽就兩車撞擊之處，前後指訴不一，且未能提出遭被告車撞擊之證據，故其
    陳述車遭被告車撞擊乙情不可採：呂泉壽於刑事偵、審程序指訴事件發生經過前
    後陳述不一，初於警、偵訊時，皆稱「當天我本人騎乘ＧＦＯ－五一三號重型機
    車後座載配偶甲○○○二人，沿本市○○路○段『西向東』行至仁愛路四段一二
    二巷口時機車把手遭與我同方向行駛Ｔ二－三七三七號自小客車駕駛乙○○撞擊
    後倒地，．．．」、「．．．至一二二巷口時，突然有一部白色轎車右轉而擦撞
    到我摩托車左邊車把…」（見八十九年度偵字第八四０一號偵查卷第五頁背面、
    第二十七頁背面）；嗣又改稱「．．．被告車子右前方之葉子板即右輪上方處與
    我機車前輪左上方之擋流板擦撞…」（見八十九年度調偵字第五一八號偵查卷第
    七頁背面）。
(三)本件刑事卷內之道路交通事故調查報告表、事故研判表、談話記錄表等文件，均
    是警方未通知被告到場表示意見，僅憑原告及呂泉壽單方、片面指證作成，其認
    定不可採。又台北市車輛行車事故鑑定委員會之鑑定意見書及覆議意見書，均以
    上開資料為鑑定資料，其鑑定結果亦不可採。
(四)對原告請求賠償損害之陳述：
１、醫療費用及計程車車資部分：原告提出之附表，應扣除八十九年四月十一日呂泉
    壽之看診費（處理序號s０二六七０號病患姓名呂泉壽之單據）一百五十元、八
    十九年七月二十八日之證明書費一百十五元、八十九年十一月三日之費用三百七
    十元，故全部之醫療費用應為一萬七千一百九十三元。理由在於：診斷書費用，
    參照最高法院六十六年六月十一日民庭庭推總會決議並非因侵權行為所生財產上
    之損害，不得請求賠償。原告雖主張八十九年十一月三日至國泰醫院就診，惟未
    提出當日之醫療單據，自無醫療費用及計程車車資支出。另八十九年十一月二十
    三日三總電腦斷層掃瞄支出，因欠缺進行電腦斷層掃瞄之必要性，不應算入。
２、增加生活上需要費用：
(１)交通費：八十九年四月七日原告自國泰醫院出院返家所支出之救護車車資一千元
    ，因救護車並非原告得使用之唯一交通工具，故非必要支出，應予扣減；計程車
    車資部分，原告提出之計程車之收據中未記載日期、目的地，或由同一駕駛人所
    具名（例如車號Ｃ六—一八七、駕駛人施錦章之收據影本九張）者，均非原告前
    往醫院就診所支出。另原告提出之車資計算方法，其所稱每趟最低金額與其提出
    之車資收據不符，且其就醫次數與卷附資料亦有出入，是被告不同意原告此部分
    金額之主張。如認原告果有支出計程車車資之必要，則應依原告實際就診次數計
    算，其全部車資合計為九千三百二十元。
(２)看護費：原告提出署名「潘彩治」之看護費支出單據，惟該單據並非慈愛中心製
    作出具，其上亦無「潘彩治」之年籍資料、地址、製作收據之日期等資料，以供
    查證是否確有其人，不足證明原告有此筆支出。且原告未能舉證證明住院期間無
    自理生活之能力而有請居家看護之必要，該部分之請求自不可採。另原告所提署
    名「陳麗春」之單據，未記載「陳麗春」之年籍、地址資料，則並未舉證證明其
    出院返家後有僱請看護乙事。
(３)輪椅及活助費用：原告就輪椅支出四千五百元，未提出單據為證；又原告應舉證
    證明活助為何種設備及醫療上之必要性。
３、不能工作之損失部分：原告提出之陳英署名之切結書，欠缺陳英之年籍資料、地
    址、製作證明文件之日期等資料，不足證明其自八十七年五月一日至八十九年三
    月二十二日止擔任保母工作。且原告於第一次偵訊筆錄供稱：「（．．．目前何
    職？）目前家管」云云，故原告所稱擔任褓母工作非事實，此部分請求應不可採
    。
三、證據：提出偵訊筆錄影本三份為證；並聲請調查Ｔ二─三七三七號自小客車其右
    前輪葉子板距離地面之實際高度及ＧＦＯ—五一三號重型機車其機車把手、前輪
    左上方擋流板此兩部分距離地面之實際高度、聲請鑑定被告車右前輪葉子板上之
    細痕是否為擦撞後遺留之擦痕、聲請調查原告八十七、八十八、八十九年度向稅
    捐稽徵單位申報所得稅之資料查明原告有無保母工作所得。
丙、本院依職權調閱臺灣臺北地方法院檢察署八十九年調偵字第五一八號、八十九年
    度偵字第八四０一號等偵查卷宗，及本院九十年北交簡字第三八號、九十年度交
    簡上字四八號等刑事卷宗，並函詢國泰綜合醫院關於原告自八十九年三月二十二
    日起至八十九年四月七日止住院期間是否有僱用看護之必要等事宜。
    理  由
甲、程序方面：
    按訴狀送達後，原告固不得將原訴變更或追加他訴，但請求之基礎事實同一或不
    甚礙被告之防禦及訴訟之終結者，不在此限，民事訴訟法第二百五十五條第一項
    第二款及第七款定有明文。查原告於刑事庭提起本件附帶民事賠償請求，起訴金
    額為八十七萬一千四百十五元，內容為醫療費用及救護車車資九萬二千三百零五
    元、住院期間看護費三萬元、生活上增加之其他費用二十四萬三千九百十元（含
    出院後看護費十八萬元、計程車車資四千八百十元、復健器材費用四千五百元、
    中藥及高麗人蔘費用五萬四千六百元）、不能工作之損失二十萬四千元、非財產
    上損害賠償三十萬元，嗣於起訴後訴訟繫屬中之九十一年五月二日擴張其請求為
    九十八萬三千六百零八元，內容為已支出之醫療費用及計程車車資二萬七千九百
    零八元、生活上增加之其他費用二十四萬七千七百元（含住院期間及出院後看護
    費二十四萬元、救護車車資一千元、復健器材費用六千七百元）、不能工作之損
    失四十萬八千元、非財產上損害三十萬元，經核其請求之基礎事實均為同一，即
    均為關於系爭車禍損害賠償之事實，且不妨礙被告之防禦及本件訴訟之終結，依
    前揭法條規定，尚無不符，並基於訴訟經濟及紛爭解決一次性之原則，應准許追
    加，合先敘明。
乙、得心證之理由：
一、本件原告主張：被告於八十九年三月二十二日下午三時三十分許，駕駛車號Ｔ二
    —三七三七號自用小客車，沿台北市○○路○段西向東方向行駛，途經系爭交岔
    路口處時，疏未注意保持行車之間隔距離並讓直行車先行，右轉時不慎於系爭交
    岔路口擦撞沿同路同向右側呂泉壽所駕駛車號ＧＦＯ—五一三號之重型機車，致
    機車後座之原告倒地受有右側下肢鈍傷、左膝挫傷及右股骨頸骨折、左腳裂傷併
    左踝扭傷等傷害；原告前揭傷害行為嗣經本院九十年交簡上字第四十八號判處被
    告過失傷害有罪確定；原告爰依民法第一百八十四條第一項前段、第一百九十三
    條第一項及第一百九十五條第一項前段等規定，請求被告賠償已支出之醫療費用
    及計程車車資二萬七千九百零八元、生活上增加之其他費用二十四萬七千七百元
    、不能工作之損失四十萬八千元、非財產上損害三十萬元，共計九十八萬三千六
    百零八元等語。
二、被告則以：被告所駕駛之車輛並未與呂泉壽車發生擦撞、也未疏於注意保持行車
    間隔距離及未讓直行車先行，當時被告車尚未右轉入系爭交岔路口，該機車自行
    傾倒導致原告跌落於車道右側之人行道受傷，非被告之過失行為所造成，被告自
    不負損害賠償責任；另原告主張其於八十九年十一月三日至國泰醫院就診，並未
    附呈當日之醫療單據，自無診療費及車資之支出；原告所提出三總斷層掃瞄支出
    ，欠缺電腦斷層掃瞄之必要性，八十九年七月二十八日之證明書費一百十五元並
    非因侵權行為所生財產上之損害，均不得請求賠償；又原告提出之醫療單據中三
    張記載病患姓名為呂泉壽，與原告之受傷無關；救護車車資並非必要費用，應予
    刪除；計程車車資部分，原告提出之計程車收據中未記載日期、目的地、或係由
    同一駕駛人所具名，均非原告就診所支出；且原告事實上並未從事保母工作，自
    無工作損失等語，資為抗辯。
三、經查，被告於八十九年三月二十二日下午三時三十分許，駕駛車號Ｔ二—三七三
    七號自用小客車，沿台北市○○路○段西向東方向行駛，途經系爭交岔路口處而
    欲右轉時，疏未注意保持行車之間隔距離並讓直行車先行，不慎於系爭交岔路口
    擦撞呂泉壽所駕駛車號ＧＦＯ—五一三號之重型機車，致該機車後座之原告倒地
    而受有右側下肢鈍傷、左膝挫傷及右股骨頸骨折、左腳裂傷併左踝扭傷等傷害；
    而被告前揭過失傷害行為，嗣經本院簡易庭以九十年度北交簡字第三八號處拘役
    五十五日，如易科罰金，以三百元折算一日，緩刑五年；經被告上訴後，雖經本
    院刑事庭以九十年度交簡上字第四八號撤銷原判決，但仍判處被告拘役五十五日
    ，如易科罰金，以三百元折算一日，緩刑五年確定在案等情，業據原告於本院審
    理時陳明甚詳，復有台北市政府警察局大安分局道路交通事故調查報告表、交通
    事故談話紀錄表、道路交通事故補充資料表影本各一紙、國泰醫院診斷證明書影
    本二張、耕莘醫院診斷證明書影本一張及三總診斷證明書正本一張、車損照片二
    張、現場照片二張在卷可憑，並經本院調閱臺灣臺北地方法院檢察署八十九年調
    偵字第五一八號、八十九年度偵字第八四０一號偵查卷宗及本院九十年度交簡上
    字第四八號刑事卷宗查明屬實。被告雖抗辯稱：其所駕駛之車輛並未與呂泉壽車
    發生擦撞云云，然參之其於警訊時供稱：「（問：發生肇事時、地？肇事前雙方
    駕駛何種車輛及行進分向？肇事後有無人員受傷？）八十九年三月二十二日十五
    時三十分許在台北市○○區○○路四段一二二巷口，當天本人駕駛Ｔ二—三七三
    七號自小客車沿仁愛路四段（西向東）至仁愛路四段一二二巷口，我有打方向燈
    欲右轉入巷，但看右後照鏡見右後方有一部機車駛近，結果呂泉壽騎乘之ＧＦＯ
    —五一三號重機車前車輪撞上我駕駛之自小客車右前輪葉子板後倒地，肇事後當
    場見機車後座甲○○○有左腳腳踝受傷流血」等語，此則有大安分局八十九年四
    月十日偵訊筆錄一件附於臺灣臺北地方法院檢察署八十九年偵字第八四０一號及
    八十九年調偵字第五一八號偵查卷宗內可稽，足證被告所駕駛之車輛確有與原告
    乘坐之機車發生擦撞之事實，是被告前開辯詞自非可採。又本件事故經送鑑定之
    結果，亦認本件事故之發生，係因被告駕駛車右轉時，因疏未注意同車道右後側
    直行車輛動態而與原告所乘坐之機車發生擦撞所致，至原告所乘坐之機車係沿慢
    車道外側車道行駛，為直行車，有優先路權，尚未發現違規情形，此亦有台北市
    車輛行車事故鑑定委員會鑑定意見書正本及台北市政府交通局覆議意見書正本各
    一件附於臺灣臺北地方法院檢察署八十九年調偵字第五一八號偵查卷宗內可稽。
    綜上，堪認被告就本件事故之發生確有過失。
四、按因故意或過失，不法侵害他人權利者，負損害賠償責任；不法侵害他人之身體
    或健康者，對於被害人因此喪失或減少勞動能力，或增加生活上之需要時，應負
    損害賠償責任；又不法侵害他人之身體、健康、名譽、自由、信用、隱私、貞操
    ，或不法侵害其他人格法益而情節重大者，被害人雖非財產上損害，亦得請求賠
    償相當之金額，民法第一百八十四條第一項前段、第一百九十三條第一項、第一
    百九十五條第一項前段分別定有明文。本件被告既有過失傷害原告之行為業如前
    述，則原告依據前開規定請求被告賠償其損害，洵屬有據。惟當事人主張有利於
    己之事實者，就其事實有舉證之責任，民事訴訟第二百七十七條亦有明定，故原
    告仍應就本件事故其所受損害負舉證責任。茲就原告請求賠償之金額是否允當分
    述如次：
(一)醫療費用部份：
１、按保險制度旨在保護被保險人，非為減輕損害事故加害人之責任；保險給付請求
    權之發生，係以定有支付保險費之保險契約為基礎，與因侵權行為所生之損害賠
    償請求權並非出於同一原因；後者之損害賠償請求權，殊不因受領前者之保險給
    付而喪失，兩者除有保險法第五十三條關於代位行使之關係外，不生損益相抵問
    題，固經最高法院著有六十八年台上字四二號判例；惟該判例係針對保險法而為
    ，旨在闡述保險人得代位行使被保險人對於加害人之損害賠償請求權時，被保險
    人即不得再向加害人請求損害賠償；尚難依該判例而謂除保險法第五十三條規定
    之情形外，縱保險法以外之法律有保險人得代位行使被保險人之權利之規定，被
    保險人於受領保險給付後，仍得向加害人請求損害賠償。又依保險法第一百三十
    五條準用第一百零三條規定，傷害保險之保險人固不得代位行使被保險人對於加
    害人之損害賠償請求權，惟全民健康保險法第八十二條規定：「保險對象因汽車
    交通事故，經本保險提供醫療給付者，本保險之保險人得向強制汽車責任保險之
    保險人代位請求該項給付。」等語，全民健康保險法為保險法之特別法，依特別
    法優於普通法之原則，全民健康保險法第八十二條應優先於保險法第一百三十五
    條、第一百零三條之規定而為適用；從而全民健康保險之被保險人因汽車交通事
    故，經全民健康保險提供醫療給付者，全民健康保險之保險人自得向強制汽車責
    任保險之保險人代位請求該項給付；而依強制汽車責任保險法第三十條規定，於
    該範圍內，加害人或強制汽車責任保險之被保險人之損害賠償責任即因而解免，
    全民健康保險被保險人對於加害人之損害賠償請求權亦因而喪失，此有最高法院
    八十八年台上字第三五三號判決意旨參照。故關於全民健康保險之保險人代為支
    付之醫療費用部分，因該部分對於被告之損害賠償請求權已由全民健康保險之保
    險人代位取得，故參之前揭法條及最高法院判決意旨，原告請求之醫療費用關於
    全民健康保險之保險人已代為支付之部分，其損害賠償請求權業已喪失，不應准
    許。
２、查原告所提出關於國泰醫院八十九年三月二十二日處理序號９ＺＦ—００二五三
    五號單據之「掛號費」一百五十元、八十九年四月七日處理序號９ＡＣ—００四
    七九一號單據之「膳食費」、「血液血漿費」、「麻醉費」及「特殊材料費」共
    九千七百九十三元、八十九年四月十一日處理序號e—e二六九九五號單據之「掛
    號費」及「門診費」共三百十元、八十九年五月二日處理序號h—h一四三九二號
    單據之「掛號費」一百元、八十九年六月二日處理序號h—h二一七一六號單據之
    「掛號費」一百元、八十九年六月二日處理序號p—p九二０八０號單據之「特殊
    材料費」一千元、八十九年七月二十八日處理序號h—h三五八三四號單據之「掛
    號費」一百元、八十九年九月一日處理序號i—i三一０四四號單據之「掛號費」
    一百元、八十九年九月五日處理序號e—e七四五一八號單據之「特殊材料費」五
    百元、八十九年九月五日處理序號q—q八八九四七號單據之「掛號費」一百元、
    九十年二月二十六日處理序號d—d七五二七四號單據之「掛號費」一百元、九十
    年五月十八日之三張單據（「掛號費」一百元、一百元及五十元、「部份負擔費
    」一百五十元）共四百元、九十年八月七日處理序號p—p一六八七一號單據之「
    掛號費」一百五十元、九十年八月七日處理序號o—o五九四四五號單據之「特殊
    材料費」四百八十元、九十年八月七日處理序號o—o五九四四六號單據之「特殊
    材料費」三十元、九十年十一月三日處理序號s—s三九二七八號及o—o八０００
    二號二張單據（「掛號費」一百五十元及「門診」二百二十元）共三百七十元、
    九十一年三月二十六日處理序號T—T０四一四三號單據之「掛號費」一百五十元
    、九十一年三月二十二日處理序號r—r五八八七二號單據（「掛號費」一百五十
    元及「門診」一百五十元）共三百元等，合計共一萬四千二百二十三元，為原告
    實際支出之醫療費用，核均屬必要，應予准許
３、又原告所提出關於榮總八十九年六月二十一日病歷號0000000—二號單據
    之（「掛號費」、「醫學中心部份負擔」及「藥品費部份負擔」）三百元、八十
    九年六月二十一日病歷號0000000—二號單據之「掛號費」五十元、八十
    九年十月十三日收費序號一一０二號單據之（「掛號費」、「高就診率分擔額」
    及「部份負擔額」）之二百五十元、八十九年十二月一日病歷號0000000
    —二號單據之（「醫學中心部份負擔」、「高利用率部分負擔」及「藥品費部份
    負擔」）三百五十元、九十年一月十二日收費序號一一０二號單據之「掛號費」
    五十元、九十年五月十八日之（「掛號費」、「部分負擔額」）共四百元、九十
    年十一月九日單據之「掛號費」一百元等，合計共一千五百元，亦為原告實際支
    出之醫療費用，亦核均屬必要，均應予准許。
４、原告所提出關於耕莘醫院八十九年十一月七日收據號三二五二二號單據之一百六
    十元、九十年十月十九日收據號三一四二二號單據之一百六十元，合計共三百二
    十元，亦核均屬醫療上之必要費用，應予准許。
５、原告所提出關於三總八十九年十一月二十一日收據序號00000000000
    00號單據之七百元、八十九年十一月二十八日單據之四百九十元、九十年十二
    月二十五日單據之一百元，合計共一千二百九十元，核均屬必要之醫療費用，亦
    應予准許。
６、又按診斷書費用及公證費用，如係被害人為證明損害發生及其範圍所必要之費用
    ，應納為損害之一部分，均得請求加害人賠償，最高法院九十一年五月七日第三
    次民事庭會議決議可資參照。故原告提出國泰醫院八十九年三月二十七日、八十
    九年四月五日、八十九年七月二十八日三張單據，而分別請求「證明書費」一百
    元、五百六十元、一百一十五元，合計共七百七十五元，核認屬必要之費用，均
    應予准許。
７、至原告其餘關於此項目之請求，或未提出單據（例如電腦斷層掃瞄費用等），或
    不能證明與本件事故相關（例如耳鼻喉科之醫療單據等），或非原告之醫療單據
    （例如呂泉壽之醫療單據等），或認非醫療上所必要（例如中藥及高麗人蔘費等
    ），均不予准許。
８、綜上，被告應賠償原告之醫療費用合計為一萬八千一百零八元。
(二)生活上增加之其他費用部分：
１、救護車車資一千元部分：
    查原告於八十九年三月二十二日因右側股骨頸骨折入院接受半人工髖關節置換術
    ，其間行動確實不便，若無家屬照顧，在經濟狀況許可下，可僱用看
    一節，有國泰醫院九十年九月二十八日（九０）管歷字第九五六號函一件附卷可
    稽，是原告於出院時以擔架由救護車載送返家，以避免手術後併發症狀，應為必
    要之支出，是原告提出收據影本一件而請求此部分賠償，應予准許。
２、計程車車資部分：
(１)關於原告請求之八十九年十一月十二日之車資八十元、八十九年十一月十二日車
    號Ｃ六—一八七號之車資九十元、八十九年六月二日車號Ｃ六—一八七號之車資
    一百六十元、八十九年六月二日之車資一百六十元、八十九年十月十三日車行吉
    利合作社之車資三百元、八十九年九月一日車號Ｅ四—六四一號之車資一百七十
    元、八十九年十月三日車號Ｃ六—一八七號之車資二百九十元、九十年一月十二
    日車號ＭＮ—六九九號之車資三百元、九十年一月十二日車號ＭＮ—六九九號之
    車資三百一十元、八十九年十一月二十一日之車資一百元、八十九年十一月二十
    八日車號Ｃ六—一八七號之車資一百元、九十年二月二十六日車號Ｈ八—八０七
    號之車資一百七十五元、九十年七月十一日車號九Ｎ—二六八號之車資二百二十
    元、九十年七月十一日之車資二百一十五元、八十九年十一月二十三日之車資一
    百元、八十九年十一月二十三日車號ＣＺ—九五五號之車資一百元、九十年五月
    十八日車號Ｃ六—五二０號之車資三百四十五元、九十年五月十八日之車資三百
    四十五元、九十年八月七日之車資一百八十元、九十年八月七日車號Ｈ五—００
    五號之車資一百九十五元、九十年十月十九日車號ＦＡ—七七八號之車資九十元
    、九十年十月十九日之車資八十五元、九十年十一月三日車號三Ｌ—四三一號之
    車資一百九十元、九十年十一月三日車號ＣＢ—五五一號之車資一百八十元、九
    十年十一月九日之車資三百五十元、九十年十一月九日之車資三百四十五元、九
    十年十二月二十五日車號Ｔ九—三二二號之車資一百元、九十年十二月二十五日
    車號二Ａ—七八一號之車資一百元、九十一年三月二十六日之車資一百九十元、
    九十一年三月二十六日車號九Ｍ—九七六號之車資一百八十五元、九十一年三月
    二十二日之車資一百九十元、九十一年三月二十二日之車資一百八十五元等，與
    前揭原告提出之醫療單據相互以參，可認係原告因看診而實際支出之交通費用，
    應予准許。
(２)至此項目原告其餘之請求，或單據上無詳細日期之記載，或原告未能舉證證明係
    看診之而支出之車資，均不應准許。
(３)綜上，被告應賠償原告之計程車車資費用合計為六千一百二十五元。
３、看護費用部分：
    又原告主張其於住院期間（自八十九年三月二十三日至八十九年四月七日計十五
    日，每日二千元）僱請訴外人潘彩治看護而支出三萬元看護費用，出院後則僱請
    訴外人陳麗春看護而支出二十一萬元看護費用（自八十九年四月七日起至九十年
    六月止計十四個月，每月一萬五千元）等語，業據原告提出訴外人潘彩治、陳麗
    春之切結書影本及看護費收據影本各一紙為證。而依前揭國泰醫院九十年九月二
    十八日（九０）管歷字第九五六號函所載內容，足認原告於住院期間確實行動不
    便，有僱請看
    許；又原告於出院後另僱請訴外人陳麗春看護而支出二十一萬元一節，業據證人
    陳麗春於本院審理時到庭證稱：「（法官問：提示收據，是你製作否？）是的，
    我在八十九年四月間原告出院後，就負責照顧原告到九十年六月間，因為他行動
    不便，原告每月支付我一萬五千元的費用。」等語，此則有本院九十年十二月十
    二日言詞辯論筆錄一件在卷可憑，本院參酌原告受傷之骨折處較難痊癒一情，認
    原告於出院後所支出之看護費用，亦屬必要，應予准許。
４、輪椅、活助及柺杖費用部分：
    參照前揭國泰醫院函及耕莘醫院診斷證明書影本內容，可知原告於接受手術後行
    動不便而有使用輪椅、活助及柺杖之必要，故原告提出八十九年四月六日之金額
    一千二百元之統一發票、九十年七月二十三日之金額一千元之統一發票及八十九
    年四月十八日金額為四千五百元之輪椅收據影本各一紙，請求被告賠償此部分之
    費用共計六千七百元，應予准許。
(三)不能工作之損失部分：
    本件原告主張其於本件事故發生前，為訴外人潘陳英擔任保母工作，每月薪資為
    一萬七千元，因事故發生無法繼續工作，故請求自八十九年三月二十二日至九十
    一年三月底，合計四十萬八千元不能工作之損失等語，業據其提出切結書影本一
    紙為證。查潘陳英於八十七年五月一日起至八十九年三月二十二日止之期間內僱
    請原告看顧小孩，有前揭切結書影本一件附卷可稽，並經證人潘陳英於本院言詞
    辯論期日時到庭證稱：「（法官問：有無小孩託原告照顧？）有，是孫子，約五
    歲；我在八十七年五月間委託原告帶到他出車禍時為止，每月費用一萬七千元，
    後來我把小孩送到幼稚園就讀，原告一直都在幫人家帶小孩。」等語，此亦有九
    十年十二月十二日言詞辯論筆錄一件在卷足憑，是原告主張其於事故發生前係擔
    任保母一職，應堪採信。惟保母一職，依常情均一年一聘，且訴外人潘陳英之孫
    子已屆學齡，已有與其他小孩共同成長學習之必要，原告既未能證明訴外人潘陳
    英於屆滿二年後仍與其繼續簽約，則原告請求超過八十九年三月二十三日起至八
    十九年四月三十日止之不能工作之損失即三萬八千九百三十五元（元以下四捨五
    入）之部分，即屬不能證明而尚難允准。此部分被告應賠償之金額應認僅有三萬
    八千九百三十五元。
(四)非財產上損害賠償：
    按不法侵害他人之人格權，被害人受有非財產上損害，請求加害人賠償相當金額
    之慰撫金時，法院對於慰撫金之量定，應斟酌實際加害情形、所造成之影響、被
    害人痛苦之程度、兩造之身分地位經濟情形及其他各種狀況，以核定相當之數額
    ，最高法院四十七年台上字第一二二一號、五十一年台上字第二二三號判例可資
    參照。本院審酌原告為三十八年七月一日生，國中畢業，失業中，有一棟房子在
    永和，被告為五十七年十一月八日生，黎明工專肄業，目前在林口作鞋類、服飾
    擺攤，收入不固定，名下有一部車，原告所受之傷害為右側下肢鈍傷、左膝挫傷
    及右股骨頸骨折、左腳裂傷併左踝扭傷等傷害，及原告於事故發生時及發生後肉
    體、精神所受之痛苦等情狀，認原告請求精神慰藉金三十萬元，核屬適當，應予
    准許。
五、綜上，原告依民法第一百八十四條第一項前段、第一百九十三條第一項及第一百
    九十五條第一項前段等規定，請求被告給付六十一萬零八百六十八元，及自起訴
    狀繕本送達翌日即九十年六月二十七日（本件卷內無送達回證，故以被告提出答
    辯狀該日為準）起至清償日止，按年息百分之五計算之法定遲延利息，為有理由
    ，應予准許，逾此部分之請求，為無理由，應予駁回。
六、本件兩造均陳明願供擔保，聲請宣告假執行或免為假執行，就原告勝訴部份，經
    核均無不合，爰分別酌定相當之擔保金額准許之；至原告敗訴部分，其假執行之
    聲請因前揭訴之駁回而失所依附，不予准許。
七、本件判決事證已臻明確，兩造其餘攻擊防禦及舉證，核與判決結果無影響，爰不
    另一一論述，附此敘明。
八、據上結論，本件原告之訴為一部有理由，一部無理由，依民事訴訟法第七十九條
    但書、第三百九十條第二項、第三百九十二條，判決如主文。
中      華      民      國    九十二    年      七      月    二十五    日
                                        民事第六庭  法      官  黃  蓓  蓓
右為正本係照原本作成。
如對本判決上訴，須於判決送達後廿日內向本院提出上訴狀，並依上訴利益繳納百分
之一點六五之上訴費，若未繳納，逕依民事訴訟法施行法第九條之規定，顯然明知上
訴要件有欠缺，駁回上訴。
中      華      民      國    九十二    年      七      月    二十八    日
                                                    法院書記官  柯金珠


司法院資訊處製作；財團法人民間司法改革基金會備份。
